臺灣高等法院高雄分院刑事判決　　　　96年度上訴字第1132號
上　訴　人　臺灣高雄地方法院檢察署檢察官
上　訴　人
即　被　告　甲○○
　　　　　　　　　　（另案
上列上訴人因被告違反毒品危害防制條例案件，不服臺灣高雄地
方法院96年度訴字第931 號中華民國96年4月13日第一審判決（
起訴案號：臺灣高雄地方法院檢察署96年度毒偵字第18、412 、
758 號，併辦案號: 同署96年度毒偵字第1736、3066、4960號）
，提起上訴，本院依簡式審判程序判決如下：
    主  文
原判決撤銷。
甲○○施用第一級毒品，處有期徒刑拾月；第一級毒品海洛因壹
包（含包裝袋，驗後淨重零點零陸公克）沒收銷燬之；注射針
筒貳支均沒收。又施用第二級毒品，處有期徒刑伍月。應執行有
期徒刑壹年；第一級毒品海洛因壹包（含包裝袋，驗後淨重零點
零陸公克）沒收銷燬之；注射針筒貳支均沒收。
    事   實
一、甲○○前於民國93年間，因施用毒品案件，經法院裁定送觀
    察、勒戒，嗣於93年7 月19日因無繼續施用毒品傾向釋放出
    所，並經臺灣高雄地方法院檢察署檢察官以93年度戒毒偵字
    第3275號為不起訴處分確定在案。又於93年間，因竊盜及施
    用第一、二級毒品案件，經法院各判處有期徒刑1 年6 月、
    、1 年、3 月，並定應執行有期徒刑2 年6 月確定，嗣於95
    年10月17日縮刑假釋出監。詎仍未戒除毒癮，明知海洛因及
    甲基安非他命分別係毒品危害防制條例第2 條第2 項所列之
    第一級及第二級毒品，不得非法持有、施用，竟於上開觀察
    勒戒執行完畢後5 年內，復基於施用第一級毒品之犯意，自
    95年11月12日起至96年2 月24日止，在高雄市○○區○○路
    7 號中正飯店710 號房間及高雄市前鎮區某不詳姓名朋友住
    處等地，以將少許海洛因放入注射針筒再加水稀釋後，注射
    手臂皮下血管之方式，反覆施用第一級毒品海洛因多次，平
    均每日施用2 至5 次；另基於施用第二級毒品甲基安非他命
    之犯意，自95年11月12日起至96年2 月24日止，在前開處所
    ，以將第二級毒品甲基安非他命放置在玻璃吸食器內點火燒
    烤吸食煙氣之方式，反覆施用第二級毒品甲基安非他命多次
    ，平均每隔1 、2 週施用1 次。嗣於95年11月27日、95年12
    月14日，經臺灣高雄地方法院檢察署觀護人執行假釋保護管
    束時採集其尿液送驗結果均呈嗎啡 (海洛因代謝後之反應)
    及甲基安非他命陽性反應：又於95年12月15日18時20分許，
    在大仁路中正飯店後門，因行跡可疑，經警攔檢盤查，當場
    在其手中查獲第一級毒品海洛因1 小包（含包裝袋，驗後淨
    重0.036 公克），並經其同意採集其尿液送驗結果呈嗎啡陽
    性反應，甲○○於警詢中供出第一級毒品海洛因之來源係向
    陳家齊 (業經檢察官偵查起訴)購 買，檢警單位因而破獲陳
    家齊販賣第一級毒品案；甲○○再於95年12月21日19時30分
    許，在高雄市新興區○○○路53號前，為警臨檢盤查，當場
    在其身上扣得其所有預備供施用第一級毒品海洛因所用之注
    射針筒2 支，並經其同意採集其尿液送驗結果呈嗎啡陽性反
    應；另於96年2 月13日上午8 時30分許，在高雄市○○區○
    ○路與明倫路口，為警攔檢，經其同意採集其尿液送驗結果
    呈嗎啡及甲基安非他命陽性反應；復於96年2 月24日13時40
    分許，在高雄市三民區○○○路720 號，因涉犯竊盜罪嫌 (
    本院另案審理中)， 遭警方拘捕，經其同意採集其尿液送驗
    結果呈嗎啡及甲基安非他命陽性反應。
二、案經臺灣高雄地方法院檢察署觀護人簽分案由檢察官偵辦暨
    高雄市政府警察局鼓山分局、三民第一分局、前鎮分局、鹽
    埕分局分別移送臺灣高雄地方法院檢察署檢察官偵查起訴及
    聲請併案審理。
    理    由
一、上揭事實，已據被告甲○○於警詢、偵詢、原審及本院審理
    中坦承不諱，並有海洛因粉末1 包及注射針筒2 支扣案可資
    佐證；上開扣案之白色粉末1 包，經檢驗結果，確含第一級
    毒品海洛因成分，驗後淨重0.036 公克 (含包裝袋)， 有高
    雄市立凱旋醫院96年2 月5 日高市凱醫驗字第3332號濫用藥
    物成品檢驗鑑定書1 份在卷足佐，再被告6 次經觀護人或員
    警採集其尿液送檢驗結果，除其中95年12月15日、95年12月
    21日所採集之尿液呈海洛因代謝後之嗎啡陽性反應之外，其
    餘4 次之尿液均呈海洛因代謝後之嗎啡陽性反應及甲基安非
    他命陽性反應，有台灣檢驗科技股份有限公司95年12月13日
    、95年12月26日濫用藥物尿液檢驗報告2 份及高雄市立凱旋
    醫院濫用藥物尿液檢驗報告4 份在卷足佐；而被告前於93年
    間，因施用毒品案件，經法院裁定送觀察、勒戒，嗣於93年
    7 月19日因無繼續施用毒品傾向釋放出所，並經臺灣高雄地
    方法院檢察署檢察官以93年度戒毒偵字第3275號為不起訴處
    分確定在案，有臺灣高等法院被告前案紀錄表可參；被告於
    強制戒治執行完畢後，5 年以內再犯本件施用第一級毒品罪
    及施用第二級毒品罪甚明。再被告於警詢中供出第一級毒品
    海洛因之來源係向陳家齊購買，檢警單位因而破獲陳家齊販
    賣第一級毒品案，陳家齊並經臺灣高雄地方法院檢察署檢察
    官以販賣第一級毒品罪嫌提起公訴，有臺灣高雄地方法院檢
    察署96年度偵字第5587號起訴書在卷可參 (見本院卷第41
    至43頁)， 被告供出第一級毒品海洛因之來源並因而破獲，
    已臻明確。本件事證已明，被告犯行洵堪認定。
二、查海洛因及甲基安非他命分別係毒品危害防制條例第2 條第
    2 項所稱之第一級及第二級毒品，不得非法持有及施用。核
    被告所為，係犯毒品危害防制條例第10條第1 項之施用第一
    級毒品罪及同條第2 項之施用第二級毒品罪。被告持有第一
    級毒品海洛因及第二級毒品甲基安非他命之低度行為，已為
    施用之高度行為所吸收，不另論罪。次按刑事法若干犯罪行
    為態樣，本質上原具有反覆、延續實行之特徵，立法時既予
    特別歸類，定為犯罪構成要件之行為要素，則行為人基於概
    括之犯意，在密切接近之一定時、地持續實行之複次行為，
    倘依社會通念，於客觀上認為符合一個反覆、延續性之行為
    觀念者，於刑法評價上，即應僅成立一罪 (最高法院95年度
    臺上字第1079號判決參照)。 而毒品危害防制條例所稱之毒
    品，指具有成癮性、濫用性及對社會危害性之麻醉藥品與其
    製品及影響精神物質與其製品，此觀該條例第2 條第1 項規
    定甚明，足見立法者在毒品危害防制條例立法時即對於施用
    毒品行為，其因毒品本質上之成癮性，而行為人施用後易有
    反覆、延續施用之特徵有所認知；參以施用毒品者於一定時
    、地持續實行之數次施用毒品行為，亦屬施用毒品者行為模
    式之常態，揆諸上開說明，即符合立法者已將本質上具有反
    覆、延續實行之特徵予特別歸類而定為犯罪構成要件之行為
    要素，且依社會通念於客觀上認為符合一個反覆、延續性之
    行為觀念者即應僅成立「集合犯」等概念特徵。準此，被告
    上開多次施用第一級毒品海洛因及第二級毒品甲基安非他命
    犯行，性質上應係屬集合犯，法律上擬制為一罪，即學理上
    所稱之實質上一罪。被告所犯上開2 罪間，犯意各別，罪名
    互殊，應分論併罰。被告自95年12月16日起至96年2 月24日
    止多次施用第一級毒品海洛因犯行及自95年11月12日起至同
    年月16日止、95年12月15日起至96年2 月24日止，多次施用
    第二級毒品甲基安非他命犯行，雖未經公訴人起訴，惟該部
    分與公訴人起訴部分有集合犯之實質上一罪關係，本院自得
    併予審理。被告供出第一級毒品海洛因之來源並因而破獲，
    其施用第一級毒品犯行，應依毒品危害防制條例第17條規定
    減輕其刑。
三、被告犯罪事證明確，原審法院予以論罪科刑，固非無據。惟
    查：(一)檢察官聲請本院併案審理部分即被告於96年2 月23、
    24日多次施用第一級毒品海洛因及第二級毒品甲基安非他命
    犯行，與公訴人起訴部分有集合犯之實質上一罪關係，原判
    決未併予裁判，尚有未洽。(二)原判決未認定被告供出第一級
    毒品海洛因之來源並因而破獲，復未依毒品危害防制條例第
    17條規定就其施用第一級毒品犯行減輕其刑，顯有未當。檢
    察官及被告上訴意旨指摘原判決未就檢察官聲請併案審理部
    分併予審判，為有理由，且原判決另有前開可議之處，自應
    由本院撤銷改判。爰審酌被告曾有施用毒品之前科，雖經觀
    察勒戒程序，仍未能斷戒施用毒品惡習，足見其悔改之意志
    不堅，本應從重量刑，惟念其施用毒品行為僅殘害己身，並
    未對他人造成具體之危害，犯後坦承犯行，態度尚佳等一切
    情狀，分別量處如主文第2 項所示之刑，並定其應執行之刑
    ，以示儆懲。扣案之海洛因1 小包（含包裝袋，驗後淨重零
    點零陸公克）屬第一級毒品，應依毒品危害防制條例第18
    條第1 項前段規定宣告沒收銷燬之；另扣案未使用之注射針
    筒2 支係被告所有預備供施用第一級毒品海洛因所用之物，
    業據被告陳明，應係刑法第38條第1 項第2 款規定宣告沒收
    。
據上論結，應依刑事訴訟法第273 條之1 第1 項、第369 條第1
項前段、第364 條、第299 條第1 項前段，毒品危害防制條例第
10條第1 項、第2 項、第17條、第18條第1 項前段，刑法第11條
、第38條第1 項第2 款、第51條第5 款，判決如主文。
本案經檢察官方娜蓉到庭執行職務。
中　　華　　民　　國　　96　　年　　6 　　月　　29　　日
                  刑事第九庭    審判長法  官  翁慶珍
                                      法  官  陳  箐
                                      法  官  范惠瑩
以上正本證明與原本無異。
施用第二級毒品不得上訴。
施用第一級毒品如不服本判決應於收受本判決後10日內向本院提
出上訴書狀，其未敘述上訴理由者，並得於提起上訴後10日內向
本院補提理由書狀（均須按他造當事人之人數附繕本）「切勿逕
送上級法院」。
中　　華　　民　　國　　96　　年　　6 　　月　　29　　日
                                      書記官  吳華榮
附錄：
毒品危害防制條例第10條
施用第一級毒品者，處 6 月以上 5 年以下有期徒刑。
施用第二級毒品者，處 3 年以下有期徒刑。
